---
title: "Ferrando-León-Miguel-PEC1"
author: "Miguel Ferrando León"
date: "2024-11-06"
output:
  word_document: default
  pdf_document: default
  html_document: default
---

En primer lugar, descargamos unos datos desde el repositorio de github proporcionado. Para ello, accedemos a la carpeta "datasets" y nos dirigimos a la subcarpeta que nos interesa "2018-MetabotypingPaper". De ahí descargamos tanto los datos (DataValues_S013.csv), como los metadatos (DataInfo_S013.csv).

A continuación, insertamos y definimos los dos archivos de datos en mi script de R: 

```{r}
metabodata <- read.csv("/Users/miguelferrando/Downloads/DataValues_S013.csv")
metaboinfo <- read.csv("/Users/miguelferrando/Downloads/DataInfo_S013.csv")
```

Es preferible ajustar la matriz de metabolitos para quedarme solo con las columnas que continenen los valores numéricos. También la trasponemos para cambiar filas por columnas y así ponemos los valores metabolómicos y sus tiempos como filas y los diferentes pacientes como columnas:

```{r}
datavalues <- t(metabodata[, 7:dim(metabodata)[2]])
```

Con head, imprimimos la tabla para ver de manera sintetizada cómo ha quedado:

```{r}
head(datavalues)
```
Luego creamos un nuevo objeto desde el mismo dataset metabodata, para separar y aglutinar las columnas donde tenemos información complementaria como el género, el tipo de cirugía, etc. En paralelo, reducimos la matriz de metadatos metaboinfo para borrar duplicados. Gracias a estOs ajustes, podemos insertar todo de manera ordenada en el contenedor. Por tanto ajustamos y comprobamos las tablas:

```{r}
coldata <- metabodata [,2:6]
rowdata <- metaboinfo [6:dim(metaboinfo)[1], 2:dim(metaboinfo)[2]]

head(coldata)
head(rowdata)
```
Antes de crear el contenedor, definimos el objeto SummarizedExperiment cargando la librería en cuestión:

```{r}
library(SummarizedExperiment)
```

Ahora creamos el contenedor SummarizedExperiment con los datos y metadatos como se pide en el ejercicio:

```{r}
se <- SummarizedExperiment(assays = list(datavalues), colData = coldata, rowData = rowdata)
```

Llamamos a class para comprobar nuestro contenedor:

```{r}
class(se)
```

Ahora procedemos con una exploración general de los datos para hacernos una idea superficial de lo que tenemos y así poder realizar posteriormente un análisis con más detalle.

Comenzamos con una medida de la dimensionalidad de la matriz de datos con la que vamos a trabajar:

```{r}
dim(datavalues)
```

Repetimos head como parte de nuestro trabajo exploratorio para ver las 6 primeras filas:

```{r}
head(datavalues)
```

Continuamos con la exploración de los metadatos también, para ver información adicional sobre nuestros datos metabolómicos. Primero vemos los nombres de las columnas de coldata:

```{r}
colnames(coldata)
```

Y de rowdata:

```{r}
colnames(rowdata)
```

Seguimos investigando y ahora cuantificamos metabolitos con la función length, y para obtener el número total real dividimos la cantidad total por los 5 tiempos de muestreo:

```{r}
length(datavalues)
```

Finalmente terminamos con un summary para ver los principales estadísticos descriptivos como el mínimo, máximo, cuartiles y promedio para cada paciente:

```{r}
summary(datavalues)
```
Toda esta información que hemos obtenido nos sirve como paso inicial para ver rápidamente qué tenemos entre manos y resumir las características principales de nuestros datos. Todo ello nos ayudará a planificar los próximos pasos donde tendremos que indagar mucho más para poder sacar conclusiones válidas y poder responder a nuestra pregunta biológica: Determinar la influencia de la cirugía bariátrica en el metabolismo de los pacientes.

Para terminar, creamos un repositorio de github donde almacenar todos los datos y el contenedor, así como un informe con todo el procedimiento realizado anteriormente. Los pasos a seguir para constituir un repositorio y almacenar nuestro proyecto son los siguientes:

1. Registro con cuenta propia (Username: mikeferrando).
2. Creación de repositorio: Home > New > New Repository.
3. Asignación de nombre: ferrando-leon-miguel-pec1.
4. Carga de archivos: Add File.

He empezado subiendo los datos crudos en formato de texto .csv, además de los metadatos en Rmd, el informe y el códdigo en R markdown.

Para guardar el objeto contenedor de los datos y los metadatos en formato binario .Rda, utilizamos la función save para cada objeto:
```{r}
save(se, file = "se.rda")
```

```{r}
save(metaboinfo, file = "metaboinfo.rda")
```

Después subiremos directamente estos archivos restantes a nuestro respositorio de github, que se puede acceder mediante el siguiente link:

https://github.com/mikeferrando/ferrando-leon-miguel-pec1